【裁判字號】    98,簡上,438
【裁判日期】    980714
【裁判案由】    妨害名譽
【裁判全文】
臺灣板橋地方法院刑事判決             98年度簡上字第438號
上  訴  人
即  被  告  甲○○
上列上訴人即被告因妨害名譽案件，不服本院中華民國98年2 月
20日98年度簡字第897 號第一審判決（聲請簡易判決處刑案號：
98年度偵字第186 號），提起上訴，本院管轄第二審之合議庭認
應適用通常程序自為第一審判決如下：
    主  文
原判決關於甲○○部分撤銷。
甲○○無罪。
    理  由
一、公訴意旨略以：被告甲○○於民國97年11月24日15時20分許
    ，在臺北縣樹林市○○街62巷3 弄30號前之公眾得出入場所
    ，因細故與告訴人乙○○發生爭執，竟基於公然侮辱之犯意
    ，在上址以「瘋子」等言語辱罵告訴人，足以貶損告訴人之
    名譽。因認被告涉犯刑法第309 條第1 項之公然侮辱罪嫌。
二、按犯罪事實應依證據認定之，無證據不得認定犯罪事實；又
    不能證明被告犯罪者，即應諭知無罪之判決，刑事訴訟法第
    154 條第2 項、第301 條第1 項分別定有明文。次按事實之
    認定，應憑證據，如未能發現相當證據，或證據不足以證明
    ，自不能以推測或擬制之方法，為裁判基礎；且認定犯罪事
    實，所憑之證據，無論直接或間接證據，其為訴訟上之證明
    ，須於通常一般之人均不致有所懷疑，而得確信其為真實之
    程度者，始得據之為有罪之認定，倘其證明尚未達到此一程
    度，而有合理性懷疑之存在時，即無從為有罪之認定，分別
    有最高法院40年台上字第86號、76年台上字第4986號判例可
    資參酌。再告訴人之告訴，本以使被告受刑事訴追為目的，
    故其陳述是否與事實相符，自應調查其他證據，以資審認，
    苟其所為攻擊之詞，尚有瑕疵，則在此瑕疵未予究明以前，
    即不能遽採為斷罪之基礎（最高法院69年度台上字第1531號
    判決意旨參照）。
三、公訴人認被告甲○○涉有上開公然侮辱罪嫌，無非係以被告
    供述及證人即告訴人乙○○之證述等證據資料為憑。訊據被
    告固坦承伊於97年11月24日15時許，因停放機車乙事與告訴
    人發生爭執等情，惟堅決否認有何公然侮辱之犯行，辯稱：
    伊沒有罵告訴人瘋子，本件是因為告訴人有罵到伊母親，伊
    就立即以行動電話0000000000號撥打110 報警，若伊有用侮
    辱言語辱罵告訴人，為何還會報警等語。經查：
（一）告訴人即證人乙○○於警詢時，係證稱：「（問：警方因
      何事通知你至本所製作筆錄？）因甲○○要告我公然侮辱
      他。」、「當時對方騎機車到我門口，說我等這天等很久
      了，然後我就沒有理她，我笑笑的，她就說我是瘋子不會
      講話，所以我就不理她，但是我沒有罵她。」云云，嗣其
      於檢察官訊問時，證稱：被告於97年11月24日15時20分許
      ，在臺北縣樹林市○○街62巷3 弄30號1 樓前罵我「瘋子
      （臺語）。」云云，而其於本院審理時，則證稱：我跟被
      告只有起爭執而已，沒有罵被告，當時她一直唸我，我只
      是對著她笑笑的，她就說「這樣像是瘋子（臺語）」，她
      不是說瘋子不會講話云云。綜觀告訴人上開證詞可知，其
      既係因遭被告向警方提出公然侮辱之告訴後，始於製作警
      詢筆錄否認本身犯行時，一併敘及反係被告單方面有對其
      公然侮辱之情，則其最初所述是否意在藉此脫免自身罪責
      ，已非全然無疑，且除就告訴人表示並無辱罵被告之舉，
      已與原審判決認定其確有公然侮辱被告之結果不同（原審
      判決判處乙○○罪刑部分，因當事人均未提起上訴而已確
      定在案）外，告訴人就被告究係對其辱罵「瘋子不會講話
      」抑或「這樣像是瘋子」之語，前後所述亦有參差，而遍
      查卷內積極證據資料，又無任何得補強告訴人所證確屬真
      實者，是僅憑單一告訴人指訴內容，自難逕認與事實相符
      。
（二）再被告於案發當日15時20分許，確有以其行動電話門號00
      00000000號撥打110 報警前來現場處理，此有台灣大哥大
      通聯紀錄資料1 份附卷可稽，而告訴人於本院審理時，同
      證稱：後來警察有叫我去派出所作筆錄，我不知道是誰報
      警的等語在卷，足見本案告訴人本身並無報警，倘兩人在
      臺北縣樹林市○○街62巷3 弄30號前之道路上發生爭執之
      際，被告曾公然對告訴人辱罵羞辱言詞，則警察到場瞭解
      處理後，自有可能因此尋訪目擊證人證詞並另行偵辦被告
      犯罪情節，是被告焉有必要報警而為該搬石砸腳之舉？就
      此亦堪認告訴人指訴情節實與常情有違，尚無從依據該指
      訴即遽入被告於罪。
四、綜上所述，本院認被告甲○○所辯尚非無稽，依卷內積極證
    據資料，無法使本院達到被告確有對告訴人乙○○為公然侮
    辱犯行之確信。此外，復查無其他積極證據，足資證明被告
    涉有上開犯行，爰依前揭法條規定及判例意旨說明，諭知被
    告無罪之判決。末按地方法院對被告為簡易判決處刑後，經
    提起上訴，地方法院合議庭認應為無罪判決之諭知者，依刑
    事訴訟法第455 條之1 第3 項準用同法第369 條第2 項之規
    定意旨，應由該地方法院合議庭撤銷簡易庭之判決，改依第
    一審通常程序審判（最高法院91年度台非字第21號判決意旨
    參照）。本案既不能證明被告犯罪，原審遽為被告有罪之判
    決，尚有違誤，故被告上訴否認犯罪，為有理由，應由本院
    合議庭撤銷原判決關於被告之部分，自為第一審無罪之判決
    。
據上論斷，依刑事訴訟法第455 條之1 第1 項、第3 項、第369
條第1 項前段、第2 項、第364 條、第301 條第1 項，判決如主
文。
本案經檢察官陳豐年到庭執行職務。
中    華    民    國    98    年    7     月    14    日
                刑事第十八庭  審判長法  官  曾 正 耀
                                    法  官  陳 海 寧
                                    法  官  張 兆 光
上列正本證明與原本無異。
如不服本判決，應於判決送達後10日內敘明上訴理由，向本院提
出上訴狀 (應附繕本) ，上訴於臺灣高等法院。其未敘述上訴理
由者，應於上訴期間屆滿後20日內向本院補提理由書「切勿逕送
上級法院」。
                                    書記官  曹 秋 冬
中    華    民    國    98    年    7     月    14    日


司法院資訊處製作；財團法人民間司法改革基金會備份。
